【裁判字號】    95,上訴,3383
【裁判日期】    951107
【裁判案由】    強盜等
【裁判全文】
臺灣高等法院刑事判決                95年度上訴字第3383號
上  訴  人  臺灣板橋地方法院檢察署檢察官
被      告  乙○○
選      任
辯  護  人  黃重鋼  律師
            王耀安  律師
            林上鈞  律師
被      告  丁○○
指定辯護人  本院公設辯護人  甲○○
上列上訴人因被告強盜案件，不服臺灣板橋地方法院95年度訴字
第782號，中華民國95年7月14日第一審判決（起訴案號：臺灣板
橋地方法院檢察署95年度偵字第2142號），提起上訴，本院判決
如下：
    主  文
原判決撤銷。
乙○○共同意圖為自己不法之所有，以恐嚇使人將本人之物交付
，處有期徒刑拾月。
丁○○共同意圖為自己不法之所有，以恐嚇使人將本人之物交付
，處有期徒刑捌月。
    事實及理由
一、構成犯罪要件之事實：
  (一)乙○○於民國九十五年一月九日晚間九時許，自其臺北縣中
    和市○○路○段三九九巷六十號一樓住處騎機車至台北縣中
    和市○○路一二三號之一「北聖宮」對面之檳榔攤購買檳榔
    時，適遇見甫認識二、三個月不久之綽號「阿輝」之成年男
    子（年約四十歲）正在該檳榔攤與綽號「阿胖」（年約三十
    歲左右）及「菜頭」（即蔡育勳，未據起訴，應由檢察官移
    送之警察機關繼續追查；該綽號蔡頭者，行為時年約二十五
    歲左右）之二名成年男子聊天，該綽號「阿輝」之成年男子
    則向乙○○提議至台北縣中和市○○街五六八之一號「和品
    土羊肉店」吃羊肉爐，因乙○○當時尚未吃晚餐，遂應允前
    往，斯時乙○○之友人丁○○騎機車至該檳榔攤購買檳榔，
    乙○○亦邀約丁○○一起至前開「和品土羊肉店」吃羊肉爐
    ，丁○○允然前往，乙○○遂將其騎用之機車停放於該檳榔
    攤處，而由丁○○騎其機車附載乙○○共同尾隨該綽號「阿
    輝」之成年男子各騎機車前往上揭「和品土羊肉店」。
  (二)嗣於同（九）日晚間十時三十分許，乙○○與丁○○到達該
    「和品土羊肉店」時，見綽號「阿輝」之成年男子已在場，
    並點好東西，乙○○與丁○○即於該餐桌就座，隨後綽號「
    阿胖」與「菜頭」之成年男子二人亦抵達「和品土羊肉店」
    而一起就座。迨於喝酒用餐之際，乙○○見另一桌開機車店
    之丙○○（綽號伯樂）與六、七人亦在喝酒用餐，乙○○遂
    起身至丙○○之餐桌向丙○○敬酒，嗣敬完酒約三、四分鐘
    後乙○○即返回其原桌；迨約三、四分鐘後，丙○○亦至乙○○之餐桌向乙○○敬酒，乙○○乃向丙○○介紹坐於旁邊
    之丁○○認識（「阿輝」、「阿胖」與「菜頭」之成年男子
    等三人則坐於乙○○對面），隨後乙○○乃質問丙○○表示
    ：「你賣贓車，害我旁邊的少年仔（指丁○○）被關七年」
    等語，丙○○則當場表示可能認錯人，沒有這回事，如果機
    車有什麼問題，可以找其本人等語；丁○○亦對丙○○表示
    沒有該回事；嗣丙○○敬完酒，迨經過十餘分鐘後，丙○○
    則返回其座位。嗣於同（九）日晚間十一時五十分許，「阿
    胖」與「菜頭」之成年男子二人遂以機車有問題欲請教丙○○，丙○○不疑有他，遂與「阿胖」及「菜頭」二人步出「
    和品土羊肉店」外，迨於該羊肉店旁之檳榔攤空地，「阿胖
    」及「菜頭」二人即對丙○○表示太臭屁，雙方遂當場起爭
    執發生推擠，「阿胖」及「菜頭」二人即共同對丙○○毆打
    踹踢，致丙○○左眼與身體等處受傷（此時乙○○、丁○○
    及「阿輝」之男子仍在原餐桌用餐喝酒，並未外出），嗣乙○○、丁○○等人見「阿胖」及「菜頭」二人離開後久未回
    座，且店外有吵架聲，乙○○、丁○○及「阿輝」男子等人
    即先後步出「和品土羊肉店」外察看，乙○○見「阿胖」及
    「菜頭」二人圍打丙○○，遂上前攔阻，並質問該「阿胖」
    及「菜頭」為何圍毆踹打丙○○，丙○○亦質問乙○○，為
    何呂之朋友毆打其本人；乙○○與丁○○及「阿輝」、「阿
    胖」、「菜頭」等五人即對丙○○表示，要不然前往附近之
    「北聖宮」談判，丙○○亦表同意；臨走前，乙○○對丙○○表示，身上是否有錢，吃羊肉爐的錢要付，丙○○聽後，
    隨即將其身上口袋之款項新台幣（下同）一萬元拿出交予乙○○付帳（被告乙○○、丁○○等人此部份並未構成刑法第
    三百三十條第一項加重強盜罪；起訴書指稱，乙○○、丁○○到上開羊肉店外，綽號「阿輝」、「阿胖」、「菜頭」等
    不詳姓名之成年男子即在外埋伏，見丙○○走出，即共同毆
    打丙○○，嚇令丙○○交出身上的財物，丙○○因無法抗拒
    ，遂交付身上僅有新台幣一萬元予乙○○等人，認被告乙○○、丁○○與上開「阿輝」、「阿胖」、「菜頭」等五人此
    部份共同犯有加重強盜罪嫌云云，尚有誤會，理由詳後說明
    ）。
  (三)迨至九十五年一月十日凌晨零時許，丙○○遂與綽號「阿輝
    」、「阿胖」、「菜頭」等三人在前開「和品土羊肉店」旁
    之「出運汽車商行」（中和市○○街五七○號）前，共同先
    搭乘計程車前往上開中和市○○路一二三號之一「北聖宮」
    （路途約五公里，計程車車程約十分鐘，起訴書誤載為中和
    市○○路一五○號），而於同（十）日零時十分許抵達；隨
    後於九十五年一月十日凌晨零時二十分許，乙○○則由丁○○以其機車附載，共同騎機車隨後抵達前開「北聖宮」前。
    斯時丙○○則又質問乙○○，為何呂之友人剛才在前開「和
    品土羊肉店」旁對其毆打，乙○○隨即質問在場之「阿胖」
    、「菜頭」等人，詎「阿胖」、「菜頭」及「阿輝」等三人
    即趨近丙○○，在「北聖宮」前共同基於傷害犯意之聯絡，
    分別出手或以腳踢之方式，共同圍毆丙○○，乙○○、丁○○見狀，亦基於與「阿胖」、「菜頭」及「阿輝」等三人以
    共同傷害犯意之聯絡，共同出手毆打丙○○，丙○○因被圍
    毆致受有頭部創傷、左眼鈍傷、顱底骨折及氣腦等傷害；而
    乙○○、丁○○與「阿胖」、「菜頭」及「阿輝」等人於共
    同毆打丙○○之際，亦另基於共同意圖為自己不法所有之犯
    意聯絡，由其中一人對丙○○揚言恐嚇稱，賣贓車給丁○○
    之事要如何解決，要拿出一百萬元來解決，要不然要將丙○○打掉、打死等語，適乙○○、丁○○與「阿胖」、「菜頭
    」及「阿輝」等人接續圍毆丙○○之際，丙○○因心生畏懼
    ，遂當場表示，要不然叫其朋友拿出二十萬元好不好，至此
    乙○○、丁○○與「阿胖」、「菜頭」及「阿輝」等五人始
    停手；嗣因丙○○之友人無法籌得二十萬元，丙○○告知家
    中僅有六、七萬元，經乙○○、丁○○與「阿胖」、「菜頭
    」及「阿輝」等人同意，丙○○乃於九十五年一月十日凌晨
    零時四十四分至四十七分許，利用其手機0000000000號撥至
    其台北縣土城市住處，由正就寢之周妻洪金桃接聽（受話手
    機0000000000號），向其妻洪金桃表示因弄壞別人物品，需
    賠償他人款項，急需用錢，囑咐洪金桃將存摺內之款項六、
    七萬元提出，並告知洪金桃關於乙○○等人所指示之取款地
    點（中和市○○路六五五號「旺慶車業有限公司」前；警詢
    筆錄誤載為慶旺機車行），洪金桃接聽完電話後，隨即持其
    所有在中國信託商業銀行之提款卡至住處附近之土城市○○
    路○段與永豐街交叉路口之統一超商便利商店內之提款機，
    於九十五年一月十日凌晨零時五十四分至五十六分間共提領
    款項六萬元，旋即至台北縣中和市○○路六五五號「旺慶車
    業有限公司」前之取款地點等候（位於中和市○○路與連城
    路交叉路口），並於九十五年一月十日凌晨一時七分許，再
    以前開手機撥打給其夫丙○○，告知丙○○其人已到達該「
    旺慶車業有限公司」，但未見對方有人前來取款，丙○○則
    回覆稱稍待等候看看；迨至同（十）日凌晨一時十四分許，
    因丙○○手機無電，遂由乙○○將其持有之0000000000號手
    機借丙○○使用，由丙○○以乙○○之0000000000號手機撥
    打給其妻洪金桃，告以對方取款者找不到洪金桃，並問洪金
    桃所穿衣服顏色，洪金桃告以係穿粉紅色雨衣；隨後「阿胖
    」、「菜頭」二人至前開「旺慶車業有限公司」見身穿粉紅
    色雨衣之洪金桃，遂問洪金桃是否為丙○○之妻，洪金桃回
    答是，惟質問為何未見其夫丙○○同行前來，故要求與其夫
    丙○○通電話確認始交款，嗣於同（十）日凌晨一時二十一
    分許，由「阿胖」或「菜頭」中之其中一人，當場以洪金桃
    之0000000000號手機撥打給予在「北聖宮」現場之丙○○接
    聽（由丙○○利用在場之「阿輝」之手機0000000000，手機
    申請人為詹玟馨，配偶為董金生，董金生是否涉犯本案，應
    另行由檢察官偵辦），經洪金桃與其夫丙○○通話確認後，
    洪金桃始將上開款項交與「阿胖」、「菜頭」二人。
  (四)丙○○於「阿胖」、「菜頭」二人離開上揭「北聖宮」，前
    往上開約定之「旺慶車業有限公司」地點取款後，因被圍毆
    致有前開頭部外傷合併左臉撕裂傷（約二公分）及臉部多處
    擦傷、左眼挫傷合併左眼眶頂骨折及氣惱等傷害後，因疼痛
    遂對乙○○表示欲至醫院醫治，丁○○斯時亦應丙○○請求
    ，遞交衛生紙供丙○○擦拭，並由乙○○、丁○○陪同至附
    近之中和市○○路（步行約五分鐘至十分鐘距離）搭乘計程
    車；迨步行至一半路程時，即見「阿胖」、「菜頭」二人共
    騎機車返回前開「北聖宮」途中，並由「阿胖」、「菜頭」
    二人中之一人對乙○○、丁○○及「阿輝」等人表示款項已
    拿到等語。嗣丙○○步行至中和市○○路與中興路路口時，
    因身上已無餘款留存，遂向乙○○表示，無錢搭車，乙○○
    隨即取出現款一千四百元交予丙○○搭乘計程車前往就醫。
    嗣乙○○、丁○○及「阿輝」等三人返回前開「北聖宮」後
    ，已返回「北聖宮」之「阿胖」與「菜頭」二人中，即由該
    「菜頭」之男子將恐嚇取財取得之其中款項一萬二千元交予
    乙○○（已花費用罄），另將其中款項八千元交予丁○○（
    已花費用罄），乙○○則至上開「北聖宮」對面之檳榔攤牽
    其停放之機車離去返回其住處，丁○○於分得款項後亦騎機
    車返回中和市○○街住處，其餘款項則由綽號「阿輝」、「
    阿胖」、「菜頭」等人朋分花用殆盡。嗣丙○○經就醫治療
    穩定後，始於九十五年一月十五日報案，經警循線於九十五
    年一月二十一日十四時三十分許及九十五年一月二十一日二
    十二時三十分許，先後在台北縣中和市○○路○段三九九巷
    六十號一樓及台北縣中和市○○路一五○號等處循線查獲並
    拘提乙○○、丁○○到案。案經丙○○訴由台北縣政府警察
    局板橋分局報請臺灣板橋地方法院檢察署檢察官偵查起訴。
二、認定犯罪事實之積極證據：
  (一)被告乙○○、丁○○二人固供承有與前開「阿輝」、「阿胖
    」與「菜頭」等三人在前揭「和品土羊肉店」喝酒吃羊肉爐
    ，且事後乙○○、丁○○二人亦有共騎機車至上開「北聖宮
    」前，並看到「阿輝」、「阿胖」與「菜頭」等三人圍著被
    害人丙○○，且看見被害人丙○○左眼受傷、鼻子流血，隨
    後乙○○、丁○○二人陪同被害人丙○○至附近中和市○○
    街口搭乘計程車就醫，且由乙○○拿一千四百元款項給被害
    人丙○○搭車，隨後返回上開「北聖宮」後，被告乙○○有
    自「菜頭」之男子取得款項一萬二千元；被告丁○○有自「
    菜頭」之男子取得八千元款項各等情。
  (二)被告乙○○於警詢及偵查中坦承傷害之犯行（偵查卷第十四
    頁、第一○七頁、第二一五頁、第二一七頁）；被告丁○○
    於偵查亦供承有傷害被害人等語在卷（偵查卷第二一七頁）
    。
  (三)亞東紀念醫院診斷證明書一紙（偵查卷第五七頁），證明告
    訴人丙○○確實受有頭部外傷合併左臉撕裂傷（約二公分）
    及臉部多處擦傷；左眼挫傷合併左眼眶頂骨折及氣惱等傷害
    。
  (四)證人洪金桃於警詢及原審審理時之證述（偵查卷第三九頁至
    第四二頁；原審卷第九八頁至第一○二頁）及證人洪金桃提
    領上開中國信託商業銀行之領款明細表二紙（偵查卷第五八
    頁），證明上開「阿胖」、「菜頭」等二人在前揭約定取款
    地點即中和市○○路與連城路交叉路口之中和市○○路六五
    五號「旺慶車業有限公司」前有向告訴人丙○○之妻洪金桃
    取得現金款項六萬元等情。
  (五)手機號碼之通聯調閱查詢單，證明「阿輝」男子之手機0000
    000000號與告訴人丙○○之妻洪金桃之手機（手機號碼0000
    000000號）曾有通話記錄。
三、被告辯解要旨：
  (一)被告二人均否認犯行。
  (二)被告乙○○辯稱：我並未參與毆打被害人丙○○，亦未恐嚇
    被害人拿出錢來；當時在上開「北聖宮」時，因看到被害人
    受傷，我曾好心拿錢給被害人當車資，並送被害人就醫；我
    並未對被害人行搶，我以為是「菜頭」之男子因賭博贏錢，
    拿一萬二千元給我吃紅等語。
  (三)被告丁○○辯稱：我從頭到尾均未加入圍毆被害人丙○○，
    也未動手毆打或恐嚇被害人，亦未動手從被害人身上取得任
    何財物；我是後來以機車載同案被告乙○○回他中和市家中
    時，經過中和市○○路附近的一家檳榔攤時，看到被害人丙○○在該處，被告乙○○就過去與被害人丙○○閒聊；當時
    有看到「阿胖」與「菜頭」等人好像與被害人在聊天，且看
    到被害人丙○○左眼、鼻子等處受傷流血，我當時亦曾拿衛
    生紙給被害人丙○○擦拭；後來我與被告乙○○有陪同被害
    人丙○○至附近之中和市○○街口坐計程車，當時被告乙○○亦曾拿一千四百元給被害人坐計程車；後來回到「北聖宮
    」時，該「菜頭」之男子有給我八千元，我以為是「阿胖」
    與「菜頭」二人與被害人有財務糾紛；或是被告乙○○與被
    害人有財務糾紛；我亦未詢問為何給我八千元之原因等語。
  (四)辯護人黃重鋼律師為被告乙○○辯護稱：1、本件案發當時
    ，被告乙○○與被害人丙○○雙方都有喝酒，所以雙方都有
    酒意，因為被告乙○○有耳膜破裂，聽力不佳，所以才訊問
    被害人丙○○贓車的事情。被告乙○○與丁○○他們對於被
    害人丙○○與另外兩名男子出去之事並不知情，是後來聽到
    外面有爭吵聲才出去，並非事先預謀。2、至於被害人丙○○指稱有拿一萬元給被告乙○○付羊肉爐的錢，但從光碟片
    則無法看出被害人丙○○有拿錢給被告乙○○。3、被害人
    丙○○到庭證稱，其前往北聖宮時，其他三人並未使用強暴
    、脅迫的手段。4、在北聖宮之前，被告乙○○等人究竟有
    無拿槍脅迫被害人丙○○付錢部分，丙○○指證雖前後不一
    。且本案並未扣到槍枝，被害人丙○○到庭證稱其眼部有受
    傷，很像是槍托打傷云云，惟此部份並無証據証明；而本件
    被害人丙○○並無不能抗拒的情形，此由被害人丙○○證言
    即可得知。
  (五)原審辯護人林育生律師為被告丁○○辯護稱：1、共同正犯
    必須有行為分擔，但本件被告丁○○在上開「和品土羊肉店
    」前，從頭到尾均未動手，也很少與丙○○交談。2、在北
    聖宮前，被害人丙○○只有說一片混亂，不能具體指出被告
    丁○○做了什麼事情，只能確定被告丁○○有拿衛生紙給丙○○，所以被告丁○○從頭到尾沒有行為分擔，也無證據證
    明有犯意聯絡。3、依被害人丙○○到庭證稱，其本人並無
    不能抗拒之情形，只是被害人不願意還擊，要跟對方談價錢
    等語。
四、爭點整理：
  (一)被告乙○○、丁○○是否有共同與「阿胖」、「菜頭」及「
    阿輝」等人在「和品土羊肉店」旁之檳榔攤空地毆打被害人
    並使被害人交付一萬元。
  (二)被告乙○○、丁○○是否有共同與「阿胖」、「菜頭」及「
    阿輝」等人基於傷害之犯意聯絡，在「北聖宮」共同傷害被
    害人之行為。
  (三)被告乙○○、丁○○、「阿胖」、「菜頭」及「阿輝」等人
    係共同基於意圖為自己不法所有之恐嚇故意或施以強暴、脅
    迫致使被害人不能抗拒之犯意聯絡，使被害人交付六萬元款
    項。
  (四)被告乙○○、丁○○、「阿胖」、「菜頭」及「阿輝」等人
    是否有共同將被害人強押至計程車內，再將被害人載至中和
    市○○路150號之妨害自由行為。
五、本院判斷：
  (一)被告乙○○、丁○○是否有共同與「阿胖」、「菜頭」及「
    阿輝」等人在「和品土羊肉店」旁之檳榔攤空地毆打被害人
    並使被害人交付一萬元：
  1.當時係由前開綽號「阿胖」及「菜頭」二人於「和品土羊肉
    店」內，至告訴人丙○○之餐桌上，以機車有問題欲請教告
    訴人丙○○，嗣因告訴人丙○○不疑，遂與該「阿胖」及「
    菜頭」二人步出該「和品土羊肉店」外，迨於該羊肉店旁之
    檳榔攤空地，該「阿胖」及「菜頭」二人即對告訴人丙○○
    表示太臭屁，雙方遂當場起爭執發生推擠，「阿胖」及「菜
    頭」二人即共同對丙○○毆打踹踢，致丙○○左眼與身體等
    處受傷；而當時被告乙○○、丁○○及「阿輝」之男子仍在
    原餐桌用餐喝酒，並未外出，嗣被告乙○○、丁○○等人見
    「阿胖」及「菜頭」二人離開久未回座，且店外有吵架聲，
    被告乙○○、丁○○二人及「阿輝」男子等人即先後步出該
    「和品土羊肉店」外察看，嗣被告乙○○見「阿胖」及「菜
    頭」二人等圍打告訴人丙○○，遂上前攔阻，故當時在「和
    品土羊肉店」旁之檳榔攤空地係該綽號「阿胖」及「菜頭」
    二人圍毆告訴人丙○○，至於被告乙○○、丁○○二人及另
    一男子等三人則仍在上開土羊肉店內一起喝酒等情，並據告
    訴人丙○○於原審審理時證述明確（原審卷第一○四頁）；
    告訴人其於本院審理時亦證稱：「（在和品羊肉爐外面，在
    庭二位被告是否有打你？）沒有」等語（見本院九十五年十
    月二十四日審判筆錄）；且經原審於審理時，當庭勘驗上開
    「和品土羊肉店」旁之案發當場ＤＶＤ光碟片，該ＤＶＤ光
    碟片內容，亦僅能看清楚係該「阿胖」及「菜頭」二人共同
    對於告訴人丙○○毆打與踹踢之動作，無法看清楚或目睹被
    告乙○○、丁○○二人確有毆打告訴人丙○○之動作，此有
    原審勘驗筆錄在卷可證（原審卷第九六頁、九七頁；第一三
    五頁至第一四○頁）。可知在前開「和品土羊肉店」旁之檳
    榔攤空地，被告乙○○、丁○○二人並未參與圍毆告訴人丙○○之犯行。
  2.又當時於上揭「和品土羊肉店」旁之檳榔攤空地，打完架後
    ，告訴人丙○○與上揭綽號「阿胖」與「菜頭」及「阿輝」
    男子等人共同至前述「北聖宮」時，因被告乙○○對告訴人
    丙○○表示，身上是否有錢，吃羊肉爐的錢要付，告訴人丙○○聽後，遂將其身上口袋之款項新台幣一萬元拿出交予被
    告乙○○付帳；因為當時告訴人丙○○與其友人共七、八人
    亦在上開「和品土羊肉店」喝酒吃羊肉爐，消費款項約六、
    七千元左右，因吃羊肉爐要付錢，故由告訴人丙○○自行將
    其身上款項一萬元交與被告乙○○；當時告訴人丙○○並非
    無法抵抗等情，亦據告訴人丙○○於原審審理時證稱明確（
    原審卷第一○五頁、一○九頁、第一一三頁、一一四頁、一
    一八頁、一二○頁）。是上開一萬元係告訴人丙○○自行交
    與被告乙○○要支付吃羊肉爐喝酒之消費帳款，並非被告乙○○或丁○○等人，以強暴脅迫手段使告訴人丙○○無法抗
    拒，始交付上開款項至明，依上開調查說明，此部分尚難據
    論被告乙○○、丁○○二人加重強盜之罪責。
  (二)被告乙○○、丁○○是否有共同與「阿胖」、「菜頭」及「
    阿輝」等人基於傷害之犯意聯絡，在「北聖宮」共同傷害被
    害人之行為：
  1.被告乙○○、丁○○二人與前揭「阿輝」、「阿胖」、「菜
    頭」等人在前開事實欄所述之時地，確實有在「北聖宮」共
    同參與毆打被害人丙○○，且於共同毆打被害人之際，被告
    乙○○、丁○○與前揭「阿輝」、「阿胖」、「菜頭」等五
    人中之一人，確有對被害人丙○○揚言恐嚇稱，賣贓車之事
    要如何解決，要拿出一百萬元來解決，要不然要將丙○○打
    掉、打死等語，迨被害人丙○○當場表示，要不然叫其朋友
    拿出二十萬元好不好，至此乙○○、丁○○與「阿胖」、「
    菜頭」及「阿輝」等五人始停手等情，業據告訴人丙○○於
    偵查中與原審審理時交互詰問中證述其詳（原審卷第一○六
    頁、一○七頁、一○九頁、一一○頁）。且告訴人丙○○於
    警詢中尚指稱：在北聖宮前，該五名男子，再度毆打我等語
    （偵查卷第二八頁）；於原審審理時證稱：「（問：被告二
    人到北聖宮的時候，有無發生什麼事情？）我就問乙○○他
    的朋友為何要打我，乙○○就問他的朋友，但是我也沒有聽
    清楚乙○○跟他的朋友在講什麼，後來另外三個人就又圍過
    來打我，一直打我，我當時受不了，這時候就有人說要我拿
    一佰萬出來解決，我就說我沒有辦法，他們又繼續打我，後
    來我就說我去找朋友拿二十萬元出來好不好，他們就停止繼
    續打我。」、「（問：當時打你的時候，是被告以外的三個
    人打你，還是被告二人也有打你？）當時在混亂中，我記得
    被告二人也有打我，但被告二人出手沒有很多次打到我。」
    、「（問：他們在北聖宮前毆打你，跟你要錢的理由為何？
    ）主要是說我賣贓車給丁○○，害丁○○被判刑七年多，當
    時他們在打的時候，我也沒有注意聽是何人講的，只注意到
    是五位中的其中一位講的。」、「（問：當天在中和市○○
    街五七○號前，被告乙○○有無打你？）在羊肉爐那邊應該
    是沒有，乙○○是在北聖宮那裡打我。」、「（問：當時『
    阿輝』、『阿胖』、『菜頭』帶你去北聖宮的時候，據你所
    知被告二人是否要去？）我想應該有。」、「（問：在北聖
    宮的時候，丁○○是圍在你周圍，還是距離你有幾步？）都
    有。有時候在旁邊，有時候在身邊。」、「（問：『阿輝』
    、『菜頭』、『阿胖』這三個人，是否都一直在你周圍，還
    是也會在旁邊？）都有。」、「（問：你說要給他們二十萬
    元，是何人同意二十萬元就可以解決？）他們一直打我，後
    來我就說要不然我跟朋友借二十萬元給你們好不好，他們就
    停手不打，把電話拿給我打。」、「（問；當時是何人打你
    ？）當時很混亂，我沒有記得很清楚。」、「（問：丁○○
    在北聖宮對你的態度是否友善？）我覺得五個人都是仇人。
    」、「（問：當時在北聖宮，你是如何被打的？為何被打？
    ）當時乙○○到北聖宮時，我就問乙○○說他的朋友為何要
    打我，我一剛說話的時候，另外三個人就動手一直打我，還
    用腳踢我。一面打我，一面說我賣贓車的事情要如何解決，
    五個人其中有一個人說要拿一百萬出來解決，要不然要把我
    打死，打了一陣子之後，我說不然我叫我朋友拿二十萬給你
    好不好，他們就停手。」各等語明確（原審卷第一○六頁至
    第一○八頁；第一一四頁至第一一六頁；第一一九頁）。被
    害人於本院審理時雖證稱：「（被告二人是否有打你？）應
    該沒有，那時候有流血，且有喝酒，所以昏昏的」，惟人之
    記憶會隨時間之經過而逐漸模糊，本院審理時距案發已近九
    個月之久，且被告與被害人事後已達成和解，則被害人所為
    陳述，難謂無迴護被告二人之嫌，應以其於警、偵訊及原審
    所供為可採。
  2.被告乙○○除於警詢中供稱：「我確實有在北聖宮前毆打被
    害人」（偵查卷第十四頁）；復於偵查中供稱：「（問：你
    和丁○○去北聖宮發生什麼事情？）我看到他們有衝突，我
    就去打被害人。」、「（問：你到北聖宮時有無打被害人？
    ）我有捶他的肩。」、「（問：是否承認犯罪？）承認。」
    （偵查卷第一○七頁、第二一五頁、第二一七頁）各等語在
    卷。被告丁○○雖否認有共同參與圍毆告訴人丙○○一節，
    惟被告丁○○嗣於偵查中檢察官訊問其是否犯罪時，被告丁○○亦供承犯罪等語在卷（偵查卷第二一七頁）；且告訴人
    丙○○確實受有如前開事實欄所述之頭部外傷合併左臉撕裂
    傷（約二公分）及臉部多處擦傷、左眼挫傷合併左眼眶頂骨
    折及氣惱等傷害，有亞東紀念醫院診斷證明書一紙在卷可資
    佐證（偵查卷第五七頁）。是被告乙○○、丁○○二人應確
    有在上揭「北聖宮」前與前開「阿輝」、「阿胖」、「菜頭
    」等人共同圍毆告訴人丙○○，渠等否認有傷害被害人之犯
    行，自不足採。
  (三)被告乙○○、丁○○、「阿胖」、「菜頭」及「阿輝」等人
    係共同基於意圖為自己不法所有之恐嚇故意或以強暴、脅迫
    致使被害人不能抗拒之犯意聯絡，致使被害人交付六萬元款
    項：
  1.查案發當時告訴人丙○○在上揭「北聖宮」被圍毆時，其中
    曾有人喝止停手，且於告訴人丙○○被毆後，告訴人丙○○
    曾向被告丁○○詢問是否有衛生紙，嗣由被告丁○○遞交衛
    生紙供告訴人丙○○擦拭；嗣告訴人丙○○因被毆受傷，欲
    至醫院就醫，故向被告乙○○表示因身上已無款項搭乘計程
    車去醫院治療，被告乙○○聽後，遂交付告訴人丙○○款項
    一千四百元，並由被告乙○○、丁○○陪同告訴人丙○○步
    行至附近之中和市○○路與中興路路口搭乘計程車等情，亦
    據告訴人丙○○於原審審理時證述明確（原審卷第一○六頁
    、一一五頁、一一四頁、一一六頁、一一九頁、一○七頁、
    一一○頁）。被害人丙○○於本院審理時亦證稱：「（要求
    要拿出一百萬元解決這件事，是誰開口說的？）是在北聖宮
    那裡說的．．．」、「（有人逼你要拿錢出來解決？）沒有
    ，他們說要一百萬元之後，我才說出要請我朋友拿二十萬來
    表示，因為我朋友在值班，他身上只剩二、三萬元」、「（
    為何會打電話給你太太洪金桃領帳戶剩下的六萬元，你是否
    達於被逼迫不得已而無法反抗之地，而要你太太領出六萬元
    ？）不是，因為我是做機車生意，不要惹事，想說花錢了事
    」等語（見本院九十五年十月二十四日審判筆錄），是告訴
    人當時應尚有自主決定之能力而未達不能抗拒之程度。
  2.而上開「阿胖」、「菜頭」等二人在前揭約定取款地點即中
    和市○○路與連城路交叉路口之中和市○○路六五五號「旺
    慶車業有限公司」前有向告訴人丙○○之妻洪金桃取得現金
    款項六萬元一節，業據證人洪金桃於警詢及原審審理時證述
    明確在卷（偵查卷第三九頁至第四二頁、原審卷第九八頁至
    第一○二頁），並有證人洪金桃提領上開中國信託商業銀行
    之領款明細表二紙在卷可稽（偵查卷第五八頁）。且前揭「
    阿胖」、「菜頭」等二人於取得上開六萬元恐嚇取財之款項
    返回上揭「北聖宮」途中，適為告訴人丙○○因被毆傷疼痛
    ，而由被告乙○○、丁○○二人陪同，自該「北聖宮」步行
    離去就醫，在前往附近之中和市○○路途中看見，告訴人丙○○亦聽聞該「阿胖」、「菜頭」等二人向被告乙○○、丁○○二人中之一人表示錢已拿回來等語，亦據證人即告訴人
    丙○○於原審審理時證述明確在卷（原審卷第一一一頁）。
    而該「阿胖」、「菜頭」等二人於返回上揭「北聖宮」後，
    旋由該「「菜頭」之男子將取得之上開六萬元款項中之一萬
    二千元及八千元分別交與被告乙○○、被告丁○○等情，亦
    據被告乙○○、丁○○二人於原審審理時各供承在卷（原審
    卷第一二八頁），被告二人收受綽號「菜頭」之男子所交付
    之金錢，渠等主觀上確有為自己不法所有之意圖使被害人交
    付財物之犯意。
  3.故本案應是「阿胖」、「菜頭」及「阿輝」等三人在「北聖
    宮」前共同基於傷害犯意之聯絡，分別出手或以腳踢之方式
    ，共同圍毆告訴人丙○○，被告乙○○、丁○○見狀，亦基
    於與「阿胖」、「菜頭」及「阿輝」等三人以共同傷害犯意
    之聯絡，共同出手毆打告訴人丙○○，而被告乙○○、丁○○與「阿胖」、「菜頭」及「阿輝」等人於共同毆打告訴人
    丙○○之際，亦另基於共同意圖為自己不法所有之犯意聯絡
    ，由其中一人對告訴人丙○○揚言恐嚇稱，賣贓車給丁○○
    之事要如何解決，要拿出一百萬元來解決，要不然要將告訴
    人丙○○打掉、打死等語，適被告乙○○、丁○○與「阿胖
    」、「菜頭」及「阿輝」等人接續圍毆告訴人丙○○之際，
    告訴人丙○○因心生畏懼，遂當場表示，要不然叫其朋友拿
    出二十萬元好不好，至此被告乙○○、丁○○與「阿胖」、
    「菜頭」及「阿輝」等五人始停手，後因告訴人丙○○無法
    向其友人調借二十萬元，告訴人丙○○告知家中僅有六、七
    萬元，經被告乙○○、丁○○與「阿胖」、「菜頭」及「阿
    輝」等人同意，隨後告訴人丙○○通知其妻洪金桃將家中銀
    行存摺存款六萬元領出後，而於中和市○○路與連城路交叉
    路口「旺慶車業有限公司」前，由告訴人丙○○之妻洪金桃
    將該六萬元交與「阿胖」、「菜頭」二人，「菜頭」之男子
    並將取得之上開六萬元款項中之一萬二千元及八千元分別交
    與被告乙○○、被告丁○○等情，是被告乙○○、丁○○二
    人共同參與圍毆及恐嚇告訴人丙○○於前，並取得恐嚇取財
    之其中款項於後，被告乙○○、丁○○二人確有與前揭「阿
    輝」、「阿胖」與「菜頭」等三人共同圍毆告訴人丙○○且
    共同對告訴人丙○○恐嚇取財等之傷害與恐嚇取財等之犯行
    ，堪以認定。從而，公訴人指稱被告乙○○、丁○○與上開
    綽號「阿輝」、「阿胖」、「菜頭」等人對於告訴人丙○○
    毆打致傷，並脅迫告訴人丙○○交出一百萬元，否則要做掉
    丙○○，使丙○○無法抗拒，而打電話給其妻洪金桃速至提
    款機提款，並告知被告乙○○等人所指示之取款地點，嗣由
    洪金桃交付款項六萬元一節，係犯刑法三百三十條之加重強
    盜罪嫌云云，似有誤會，被告乙○○、丁○○二人上開行為
    ，核與前揭加重強盜罪之構成要件有間，自難率論被告乙○○、丁○○二人加重強盜之罪行。
  (四)被告乙○○、丁○○、「阿胖」、「菜頭」及「阿輝」等人
    是否有共同將被害人強押至計程車內，再將被害人載至中和
    市○○路一五○號之妨害自由行為：
    告訴人丙○○於上開「和品土羊肉店」旁之檳榔攤空地，遭
    受「阿胖」與「菜頭」二人圍毆之際，原在餐桌用餐喝酒之
    被告乙○○、丁○○等人見「阿胖」與「菜頭」二人離開後
    久未回座，且店外有吵架聲，被告乙○○、丁○○及「阿輝
    」男子等人即先後步出「和品土羊肉店」外察看，嗣被告乙○○見該「阿胖」與「菜頭」二人圍打丙○○，遂上前攔阻
    該「阿胖」與「菜頭」等人，告訴人丙○○亦質問被告乙○○，為何呂之朋友毆打其本人，要怎麼辦；當時被告乙○○
    與丁○○及「阿輝」、「阿胖」、「菜頭」等五人即對告訴
    人丙○○表示，要不然前往附近之「北聖宮」談判，告訴人
    丙○○亦表同意，隨後告訴人即於上揭「和品土羊肉店」旁
    之「出運汽車商行」（中和市○○街五七○號）前，與「阿
    輝」、「阿胖」、「菜頭」等三人共同先搭乘計程車前往上
    開中和市○○路一二三號之一「北聖宮」等情，業據告訴人
    丙○○於原審及本院審理時證稱明確（原審卷第一○六頁、
    本院九十五年十月二十四日審判筆錄）。本件既係告訴人丙○○同意自願與被告乙○○、丁○○及其他男子等五人前往
    前開「北聖宮」，並由告訴人丙○○與「阿輝」、「阿胖」
    、「菜頭」等三人一同先搭乘計程車前往，自難遽認被告乙○○、丁○○等人有對告訴人丙○○施加強暴脅迫上車之犯
    行；從而公訴人起訴書指稱，被告乙○○、丁○○與前開「
    阿輝」、「阿胖」、「菜頭」等五人共同強押告訴人丙○○
    至不詳之計程車內，並共同押告訴人丙○○至台北縣中和市
    ○○路一五○號內云云，似有誤會；此部分尚難遽論被告乙○○、丁○○二人犯有刑法第三百零二條第一項之妨害自由
    罪責。另本件告訴人丙○○係與綽號「阿輝」、「阿胖」、
    「菜頭」等人共搭計程車至上開中和市○○路一二三號之一
    「北聖宮」，並未至台北縣中和市○○路一五○號處所，此
    據告訴人丙○○於原審審理時證述在卷，已如前述，故起訴
    書指稱，被告乙○○、丁○○與前開綽號「阿輝」、「阿胖
    」、「菜頭」等人，共同押告訴人丙○○至台北縣中和市○○路一五○號之處所一節，亦有誤會。
  (五)另告訴人雖於警詢中指稱到北聖宮之後，有人拿一把手槍，
    用槍托的握把朝其本人左眼用力重擊，並將槍枝拉槍機對其
    本人頭部作勢要開槍，拿一百萬出來云云；惟嗣據告訴人丙○○於原審審理時證稱：「我剛才說因為我的頭部受傷，還
    在住院當中，因為他們一直恐嚇我，我受不了才去報案，警
    察就量我眼睛受傷的地方，說好像是槍托的痕跡，我當時已
    經喝醉，我只知道我有被毆打、恐嚇，我不能很確定對方是
    拿槍托打我。」、「（問：有沒有人拿槍指著你的頭，跟你
    說要拿一百萬出來解決，不然把你打掉？）他們拿什麼東西
    ，我沒有辦法確定，他們確實有說要我拿一百萬出來解決，
    應該也有說『不然把你打掉』。」等語在卷。故告訴人丙○○於警詢中雖指稱，有人拿一把手槍，用槍托的握把朝其本
    人左眼用力重擊，並拉槍機對其本人頭部作勢要開槍云云，
    然此已據告訴人丙○○於原審審理時證稱因當時其本人以喝
    酒醉，實無法確定等語，故告訴人丙○○於警詢中雖指稱，
    有人拿槍，並以槍托握把朝其本人左眼用力重擊，且拉槍機
    對其本人頭部作勢要開槍一節，因缺乏佐證，自不足採，附
    此敘明。
六、論罪科刑之法律：
    查被告行為後，刑法第五十五條牽連犯之規定，已於九十四
    年一月七日修正刪除，於同年二月二日公布，並於九十五年
    七月一日施行。被告所犯前開牽連犯之傷害罪與恐嚇取財罪
    二罪，所犯其中一罪，其方法或結果之行為均在新法施行前
    ，因被告行為後新法業已刪除牽連犯之規定，此刪除雖非犯
    罪構成要件之變更，但顯已影響行為人刑罰之法律效果，自
    屬法律有變更，依新法第二條第一項前段規定，經比較新、
    舊法結果，仍應適用較有利於被告之行為時法律即舊法論以
    牽連犯（最高法院九十五年第八次刑事庭會議決議參照）。
    核被告乙○○、丁○○所為，係均犯刑法第二百七十七條第
    一項傷害、第三百四十六條第一項恐嚇取財罪；被告乙○○
    、丁○○與上揭「阿輝」、「阿胖」與「菜頭」等人間，就
    所犯前開傷害罪與恐嚇取財罪二罪，均互有犯意聯絡與行為
    分擔，均應論以共同正犯。被告所犯上開二罪，互有方法結
    果之牽連關係，應依牽連犯之規定，從一重之刑法第三百四
    十六條第一項恐嚇取財罪處斷。公訴人認被告係犯刑法三百
    三十條第一項加重強盜罪嫌云云，尚有誤會，惟因社會基本
    事實同一，起訴法條應予變更：又公訴人起訴書犯罪事實已
    就被告共同傷害事實部分敘述，此部分亦應為起訴效力所及
    ，併予敘明。
七、撤銷改判之理由：
  (一)按「刑事審判旨在實現刑罰權分配的正義，故法院對有罪被
    告之科刑，應符合罪刑相當之原則，使輕重得宜，罰當其罪
    ，以契合社會之法律感情，此所以刑法第五十七條明定科刑
    時應審酌一切情狀，尤應注意該條各款所列事項以為科刑輕
    重之標準。」最高法院九十二年度台上字第三九七七號判決
    採同一見解。本件被告二人與綽號「阿輝」、「阿胖」、「
    菜頭」等人共同圍毆被害人，致被害人受有頭部外傷合併左
    臉撕裂傷（約二公分）及臉部多處擦傷、左眼挫傷合併左眼
    眶頂骨折及氣惱等傷害，並仗勢藉詞索取賠償恐嚇被害人之
    生命安全，致被害人心生畏懼而交付六萬元，惡性匪淺，雖
    嗣後已與被害人達成和解，然原審就被告二人僅量處法定最
    低刑度（恐嚇取財罪之法定刑為六月以上五年以下有期徒刑
    ），實嫌過輕，復未具體敘明依刑法第五十七條從輕量刑之
    理由，容有未洽。檢察官已為被告不利之上訴，自不受原審
    所諭知刑度之限制。
  (二)檢察官上訴意旨以被害人當時已遭被告等人痛毆在地，無法
    自行站立，焉有自願給付被告乙○○、丁○○等人一萬元之
    理；又被害人於北聖宮遭毆打經醫院發出病危通知單，若謂
    被告等人之毆打行為未使被害人達不能抗拒而交付六萬元，
    孰信？原判決竟認被告二人無強盜之犯行，顯有未當等語。
    惟查，被告二人所為並不構成強盜之犯行，已如前述，而刑
    事訴訟法第一百六十一條第一項規定：檢察官就被告犯罪事
    實，應負舉證責任，並指出證明之方法。對於其所訴之被告
    犯罪事實，應負提出證據及說服之實質舉證責任。而證據之
    取捨與證據之證明力如何，均屬事實審法院得自由裁量、判
    斷之職權，茍其此項裁量、判斷，並不悖乎通常一般人日常
    生活經驗之定則或論理法則，又於判決內論敘其何以作此判
    斷之心證理由者，即不得任意指摘其為違法。茲原判決已詳
    敘就卷內證據調查之結果，而為綜合判斷、取捨，認不足證
    明被告二人有公訴人所指之強盜犯行，其得心證的理由已說
    明甚詳，且所為論斷從形式上觀察，亦難認有違背經驗法則
    、論理法則，或有其他違背法令之情形，自不容任意指為違
    法。公訴人提起上訴並未提出新事證，僅執前開情詞而為爭
    執，並對於原審取捨證據及判斷其證明力職權之適法行使，
    仍持己見為不同之評價，而砌詞指摘原判決不當，並無可採
    。
八、量刑審酌之理由：
  (一)爰審酌被告乙○○於民國七十九年間犯有妨害自由、傷害二
    罪，經臺灣士林地方法院於七十九年七月二十日各判處有期
    徒刑四月、三月，並定執行刑為有期徒刑六月，如易科罰金
    以三佰元折算一日，並於七十九年九月二十三日確定，而於
    七十九年十月十六日易科罰金執行完畢；被告丁○○並無犯
    罪前科，此各有本院被告前案紀錄表一紙在卷足憑。被告二
    人事後雖已賠償與告訴人丙○○損害，達成民事和解，有和
    解書、道歉聲明書各在卷可稽（原審卷第一六二頁至第一六
    三頁、第一六七頁）；並經告訴人丙○○具狀表示其與被告
    乙○○原係舊識，被告乙○○事後已表達歉意，復賠償告訴
    人丙○○損失，有告訴人丙○○書據信函在卷可證（原審卷
    第一五九頁至第一六○頁）；惟被告二人之犯罪動機僅係因
    酒後引起本案、仗其人多勢眾圍毆告訴人並藉詞恐嚇取財，
    對於告訴人丙○○犯罪之手段惡劣、告訴人丙○○所受上開
    事實欄所述之傷害情形與精神恐懼、傷害之痛苦及所受恐嚇
    取財損失款項六萬元及被告二人犯後態度等一切情狀，各量
    處如主文所示之刑。
  (二)另被告乙○○於案發後經警察扣之行動電話0000000000號手
    機一支（偵查卷第五十一頁所示扣押物品目錄表、第二二三
    頁所示九十五年度保管字第七六二號扣押物品清單），因與
    本案無直接關聯，故該手機一支不予宣告沒收，併予敘明。
九、適用之法律：
  (一)程序法方面：刑事訴訟法第369條、第364條、第299條第1項
    前段、第300條。
  (二)實體法方面：刑法第2條第1項前段、第28條、第346條第1項
    、第277條第1項、修正前刑法第55條，罰金罰鍰提高標準條
    例第1條前段。
本案經檢察官吳慧蘭到庭執行職務。
中    華    民    國    95    年    11    月     7    日
                  刑事第五庭  審判長法  官  吳    敦
                                    法  官  張 傳 栗
                                    法  官  吳 啟 民
以上正本證明與原本無異。
檢察官如不服本判決，應於收受送達後十日內向本院提出上訴書
狀，其未敘述上訴之理由者並得於提起上訴後十日內向本院補提
理由書（均須按他造當事人之人數附繕本）。
                                    書記官  江 采 廷
中    華    民    國    95    年    11    月    8     日
附錄：本案論罪科刑法條全文
中華民國刑法第346條（單純恐嚇罪）：
意圖為自己或第三人不法之所有，以恐嚇使人將本人或第三人之
物交付者，處6 月以上5 年以下有期徒刑，得併科1 千元以下罰
金。
以前項方法得財產上不法之利益，或使第三人得之者，亦同。
前二項之未遂犯罰之。
中華民國刑法第277條（普通傷害罪）：
傷害人之身體或健康者，處3 年以下有期徒刑、拘役或1 千元以
下罰金。
犯前項之罪因而致人於死者，處無期徒刑或7 年以上有期徒刑；
致重傷者，處3 年以上10年以下有期徒刑。


司法院資訊處製作；財團法人民間司法改革基金會備份。
